【裁判字號】    98,上重訴,8
【裁判日期】    980624
【裁判案由】    強盜
【裁判全文】
臺灣高等法院刑事判決                 98年度上重訴字第8號
上  訴  人  臺灣桃園地方法院檢察署檢察官
上  訴  人
即  被  告  乙○○
                    （現於臺灣彰化監獄執行中）
選任辯護人  蔡宏修  律師
            林禮模  律師
上列上訴人因被告強盜殺人案件，不服臺灣桃園地方法院96年度
重訴字第48號，中華民國97年12月17日第一審判決（起訴案號：
臺灣桃園地方法院檢察署96年度偵字第6670號），提起上訴，本
院判決如下：
    主  文
原判決撤銷。
乙○○殺人，處無期徒刑，褫奪公權終身。
    事實及理由
壹、有罪部分：
一、構成犯罪要件之事實：
    乙○○於民國96年2月22日前某日，在桃園縣桃園市逛街，
    見某店內正出售刀型佳之開山刀（連同刀柄共長20至30公分
    ，尖端尖銳，單面開鋒，金屬材質），購得該開山刀1把後
    ，攜帶該開山刀返回其位於桃園縣八德市○○街93巷7號之
    工作處，因於96年2月22日欲返回苗栗家中，遂將該開山刀
    放置於其所有隨身攜帶之袋子內。乙○○於同日下午3時許
    ，在桃園縣桃園市○○路202號附近，攔乘李應良所駕駛之
    車牌號碼為552—NB號營業用計程車，於車程途中，因發現
    所攜帶之現金不見，乃引導李應良將車開往桃園縣八德市○
    ○路附近巷弄內，待車行駛至長興路之產業道路處，其認地
    處偏僻，隨即從隨身攜帶之袋子內取出該開山刀，冀李應良
    見狀會害怕而讓其下車，李應良見狀以為乙○○要搶劫其財
    物，即對乙○○表示願給付身上所有之現金三千元，並苦苦
    哀求不要加害，詎乙○○未發一言，猶持刀作勢要砍李應良
    ，李應良見狀為求保命，即徒手用雙手抓住開山刀以抵抗，
    乙○○遭李應良徒手頑抗，心生不滿，惱怒之際，雖預見所
    持有之開山刀係質地堅硬及鋒利之金屬銳器，若持以刺進人
    體腹部要害，極可能肇生李應良死亡之結果，仍基於縱然李
    應良因此死亡亦不違背其本意之不確定殺人犯意，竟於李應
    良抓住其開山刀時緊握刀柄使勁朝李應良之腹部刺進，造成
    李應良右手前臂4公分、左手手指4公分（深及肌腱）、左手
    拇指4.5公分、右手掌1公分防禦性創傷，另腹部由右往左、
    由下往上、由前往後，造成右側第12肋骨骨折，穿過腹膜深
    達結腸及腸黏膜，致腹內出血，腸子外露。李應良大聲求救
    ，乙○○始抽出開山刀，攜帶隨身袋子及開山刀逃離現場，
    並將放置開山刀之袋子及開山刀丟棄至明德水庫，李應良則
    由民眾報警並送往行政院衛生署桃園醫院進行急救，緊急腹
    部手術及傷口縫合，惟手術後，仍併發外傷性腹膜炎和兩側
    支氣管肺炎，因敗血性休克，於同年3月19日晚上11時20 分
    許不治死亡。而乙○○則於同年2月26日經檢警人員自李應
    良所駕駛之營業小客車採得指紋等犯罪跡證循線查獲。
二、認定被告犯罪之積極證據：
  (一)被告乙○○坦承有於案發前幾天購買刀子，因要回苗栗，所
    以順便將刀子放在身上，且於96年2月22日下午3時許，在桃
    園市○○路200號附近，搭乘李應良所駕駛之計程車，在途
    中發現身上沒有錢，遂引李應良將車開往八德大廟那邊較偏
    僻的小路，並在產業道路邊亮出刀子，之後李應良有受傷等
    情。
  (二)被害人李應良指稱：被告係當日下午3時許，在桃園市○○
    路200號攔車搭乘，指定往八德市○○○○○路線均由被告
    授意；被告待停車後即拿出刀子往我肚子刺下，經哀求仍遭
    續猛砍；感覺被告要置我於死地，因刺穿腹部後有扭轉2次
    ，造成腸子流出身外等語，證明被告未付車資且持兇器刺被
    害人之腹部，其有哀求等情。
  (三)證人范雪玉警詢時之證詞，看見被告行兇後「離開現場」等
    情。
  (四)證人甲○○警詢、偵訊時之證詞，證明被告行兇後攜帶凶器
    「離開現場」，趨前有聽聞被害人喊「搶劫、殺人」等情。
  (五)證人吳民忠警詢、偵訊時之證詞，證明被告行兇後「離開現
    場」，案發處係偏僻地區等情。
  (六)證人即永欣汽車美容中心負責人游志強於警詢、偵訊時之證
    詞，證明案發之農曆春節初五，尚未營業，亦無被告所辯曾
    駕車輛送洗等情。
  (七)證人即被告之表妹丁○○於偵訊時之證詞，證明當日下午並
    未聽聞被告所稱第一次來電之聲音，僅有案發後被告返回居
    所後所打借錢一千元電話之事實。
  (八)法務部法醫研究所（96）醫鑑字第0961100439號鑑定報告書
    、行政院衛生署診斷證明書、桃園醫院96年3月26日桃醫病
    歷字第0960002365號函送被害人之病歷資料、相驗檢驗報告
    書、相驗照片，證明被害人係因單面刃銳器造成如事實欄所
    載之抵抗傷及腹部刺創傷及結腸穿孔造成外傷性腹膜炎併發
    支氣管肺泡炎敗血性休克死亡其死亡與腹部刺創有連續關連
    性，而非自身疾病造成及胸腹部裂傷併右側第12肋骨骨折及
    結腸穿孔之事實。
  (九)永欣汽車專業美容施工中心交易資料，證明被告並未於案發
    當日將車輛送洗之事實。
  (十)桃園縣政府警察局現場勘查報告（含照片、鑑驗書、指紋卡
    、勘查紀錄表等），證明血跡集中在被害人所駕車號552-NB
    計程車內前座處（駕駛座、副駕駛座），左後車門外側、右
    前車門內側車窗邊門板、門把、右前座椅長興路360巷58弄
    底磚牆上，亦留有被告之血跡，被害人衣著左側衣領、右袖
    口、後背部均留有疑為兇刀所割劃或穿刺跡證，近右腹部處
    有長約6公分之破裂縫之事實。
  (十一)被告所供案發當日使用之0000000000門號通聯紀錄，證明當
    日14時許，被告仍在桃園縣龍潭地區，案發後16時46分許，
    曾赴桃園市，旋16時54分轉往八德市，始有被告所供撥電00
    00000之事實。
  (十二)檢察官勘驗筆錄、附件之圖解及照片，證明案發現場係僻壤
    產業道路，距被告所供搭乘計程車之目的地（洗車場）距約
    7 、8公里，該處與被告寄居處亦距約3公里之事實。
  (十三)金融機構回應狀態資料、新竹國際商業銀行總行函及交易明
    細、臺灣銀行苗栗分行函及交易明細，證明被告於查證之全
    國金融機構存款，分別僅有100元、38元之事實。
  (十四)八德分局查訪紀錄表、桃園縣政府印製計程車費率表、桃園
    縣政府公告計程車運價及桃園縣計程車96年春節運價對照表
    ，證明被告應付之計程車車資約估325元等情。
三、被告辯解要旨：
  (一)否認有為殺人之犯行。
  (二)我僅是想要拿刀子出來嚇嚇李應良，就要逃跑，但沒想到李
    應良跟我搶刀子及拉扯，過程中不知道李應良如何受傷，我
    自己也受傷，我並沒有拿刀猛砍還有捅李應良肚子轉2圈殺
    害被害人之故意。
  (三)辯護人為被告辯護稱：李應良被送往醫院後，經主治醫師開
    刀治療後，效果甚佳，人已清醒，並接受警方調查，不料卻
    於同年3月19日因腹膜炎併發支氣管肺泡肺炎，以致敗血症
    休克，期間應係不當診療，造成死亡之結果，故乙○○與李
    應良拉扯開山刀之行為，與被害人之死亡並無因果關係，又
    被告患有精神疾病並長期治療及服用藥物，被告行為時係處
    於精神障礙或心智缺陷之狀態等詞。
四、爭點整理：
  (一)被告是否有於上開時地攜帶開山刀攔乘被害人李應良所駕駛
    之計程車，導引被害人李應良開往偏僻產業道路後持該開山
    刀猛刺被害人李應良腹部之行為。
  (二)被告乙○○持開山刀向被害人李應良之腹部等處重刺及撞擊
    ，對被害人李應良可能死亡之結果是否有所預見及有縱被害
    人李應良因此死亡亦不違背其本意之不確定殺人故意。
  (三)被害人李應良之死亡結果與被告重刺其腹部之行為是否具有
    相當因果關係。
  (四)被告於本案行為當時是否係處於精神障礙或心智缺陷，致不
    能辨識其行為違法或欠缺依其辨識而行為之狀態。
五、本院判斷：
甲、程序事項（證據能力部分）：
  (一)按被告以外之人於審判外之言詞或書面陳述，除法律有規定
    者外，不得作為證據；被告以外之人於偵查中向檢察官所為
    之陳述，除顯有不可信之情況者外，得為證據；被告以外之
    人於檢察事務官、司法警察官或司法警察調查中所為之陳述
    ，與審判中不符時，其先前之陳述具有較可信之特別情況，
    且為證明犯罪事實存否所必要者，得為證據；被告以外之人
    於審判外之陳述，雖不符前四條之規定，而經當事人於審判
    程序同意作為證據，法院審酌該言詞陳述或書面陳述作成時
    之情況，認為適當者，亦得為證據。當事人、代理人或辯護
    人於法院調查證據時，知有第一百五十九條第一項不得為證
    據之情形，而未於言詞辯論終結前聲明異議者，視為有前項
    之同意。刑事訴訟法第159 條第1 項、第159 條之1 第2 項
    、第159 條之2 、第159 條之5 分別定有明文。而所謂「顯
    有不可信性」、「特別可信性」、「適當性」，係指陳述是
    否出於供述者之真意、有無違法取供情事之信用性而言，故
    應就偵查或調查筆錄製作之原因、過程及其功能等項加以綜
    合觀察，據以判斷該傳聞證據是否「非顯不可信」或「有特
    別可信之情況」，倘可據以認定其任意性暨信用性俱無疑慮
    者，即可例外賦予「證據能力」，俾其成為法院審判時之適
    格證據資料；換言之，「證據能力」所強調者，實乃其作為
    認定被告犯罪證據之資格，此與其內容究否足以證明被告犯
    罪之「證明力」，尚有層次上之差別，不容混為一談。經查
    ：
  1.關於證人范雪玉、甲○○、吳民忠及游志強於警詢中所為陳
    述，被告乙○○及其辯護人於原審行準備程序中及本院審理
    時均表示對上開證據之證據能力不爭執（見原審96年8月1日
    、同年8月29日、同年9月5日之準備程序筆錄），且經本院
    於最後審理期日就上開警詢筆錄逐一提示並告以要旨，被告
    及其辯護人就此部分證據之證據能力亦均未聲明異議（見本
    院98年6月3日審理筆錄），本院審酌證人范雪玉、甲○○、
    吳民忠及游志強之證詞對認定犯罪事實之存否有其必要性，
    且上開言詞陳述作成時之情況，並無違法取供情形或其他程
    式上之瑕疵，引用其警詢中之陳述作為證據應屬適當認為以
    之為證據尚屬適當，依刑事訴訟法第159條之5之規定，即具
    證據能力。
  2.關於證人甲○○、吳民忠、游志強及丙○○於偵查中向檢察
    官所為之陳述，本院細稽渠等偵查中之所證，不僅具體明確
    ，並均係在檢察官告以偽證罪之處罰規定以後，始具結陳述
    ，此有檢察官歷次訊問筆錄暨各該證人結文在卷可考，是上
    開陳述內容之任意性，自已足供擔保。此外，本案復未見檢
    察官在偵查中有何違法取供而不具信用性之情事，應認上開
    陳述「非顯不可信」，況被告乙○○及辯護人並未證明有何
    顯不可信之情形，故依諸上開規定，前揭證人於審判外之陳
    述，自有證據能力。又有關證人丁○○於偵查中之證詞，檢
    察官雖未命其具結，然證人丁○○於當時係未滿十六歲之人
    ，依據刑事訴訟法第186條之規定，本不得命其具結，而其
    證詞並無顯不可信之情況，是以證人丁○○於偵查中之證詞
    亦有證據能力。
  3.關於證人即被害人李應良於警詢中之證詞，雖係屬於傳聞證
    據，然其業已死亡，其與被告並無仇隙，於司法警察調查時
    被告亦不在場，所為之陳述係為基於自由意思下所為陳述，
    且無證據顯係有何違法取供而不具信用性之情事，應認上開
    陳述「非顯不可信」，且此為證明犯罪事實之存否所必要，
    依刑事訴訟法第159條之3規定，得為證據，是以證人李應良
    於警詢中之證詞有證據能力。
  (二)另就行政院衛生署桃園醫院診斷證明書，屬本案臨訟所製作
    文書，具有個案性質，亦非屬刑事訟訴法第159條之4特信性
    之文書，故應為被告以外之人於審判外之書面陳述而屬傳聞
    證據，然被告及辯護人就前開審判外之陳述於原審準備程序
    中業已表示同意作為本案證據使用，且該等證據之取得並無
    違法情形，並與本件待證事實具有關連性，核無證據力明顯
    過低之事由，本院審酌上開證據作成時之情況，認為適當，
    依刑事訴訟法第一百五十九條之五第一項所定傳聞例外之同
    意法則，自得作為證據使用。
  (三)本件認定事實所引用之卷內其餘卷證資料（包含文書證據、
    物證等證據），並無證據證明係公務員違背法定程序所取得
    ，被告及其選任辯護人於審判程序中復未於言詞辯論終結前
    表示異議，且卷內之文書證據及物證等，亦無刑事訴訟法第
    159 條之4 之顯有不可信之情況與不得作為證據之情形，則
    依刑事訴訟法第159 條之5 之規定，本件認定事實所引用之
    所有文書證據、物證等證據，均有證據能力。
乙、實體事項：
  (一)被告確於事實欄所載之時地攜帶開山刀攔乘被害人李應良所
    駕駛之計程車，導引被害人李應良開往偏僻產業道路後持該
    開山刀殺傷被害人李應良之行為：
    證據及理由
  1.被害人李應良於96年2月26日之第1次警詢時指稱：於96 年2
    月22日下午3時許，在桃園市○○路200號附近，被告攔車進
    而坐在右前方座位，表示要前往八德大廟，我經由被告授意
    路線將車駕駛至八德市○○路360巷產業道路，不知道被告
    為何要持開山刀殺傷我，而我腹部及雙手均有遭砍傷，被告
    之後將開山刀取走，並未留在現場，案發當時有當地民眾看
    到等語（見96年度偵字第6322號偵查卷宗第20至22頁），於
    同日第2次之警詢中又證稱：我不知道被告為何要對我行兇
    ，僅知道被告叫我將車停在案發地點，然後就從黑色皮包內
    拿出1支開山刀往我肚子刺下去，有抵抗並哀求被告不要砍
    ，且表示身上有3千元可以給被告，但被告不聽我哀求，繼
    續往我身上猛砍，造成我雙手及腹部多處刀傷，我感覺被告
    要置我於死地，因被告刺穿腹部後還有扭轉2次，造成腸子
    流出身外等語（見96年度偵字第6322號偵查卷宗第23至24頁
    ），被害人李應良於案發時地確實遭被告乙○○持刀砍殺等
    情指訴歷歷。另證人范雪玉於警詢中證稱：當天我在住家外
    面時，有看到一個年輕人，穿全身黑色衣褲（長袖上衣），
    當時那位年輕人額頭有流血，經我指認後，該名年輕人就是
    被告等情（見96年度偵字第6322號偵查卷宗第27至29頁）；
    證人甲○○於警詢及偵查中證稱：當天我有看見一部計程車
    經過，不到2、3秒，聽到車禍聲音，看到計程車倒斜在路旁
    ，我以為發生車禍，但心想應該沒有很嚴重，但卻奇怪怎麼
    沒有人出來，我就想過去幫忙，接近時有聽到爭吵聲，以為
    是小朋友被壓住，就迅速打開駕駛座門，就聽到司機喊「搶
    劫、殺人」，就看到司機整個人倒在副駕駛座，手舉起來都
    是血，我後退去報警並叫救護車，就看到被告往稻田走去，
    身上穿著深色的衣服，手上拿手提包包和20幾公分長的刀子
    等語（見96年度偵字第6322號偵查卷宗第31至32頁及96年度
    偵字第6670號偵查卷宗(一)第210至212頁）；證人吳民忠於警
    詢及偵查中亦證稱：於96年2月22日下午4時許，在八德市○
    ○路360巷52弄內產業道路，我有看見被告左手拿1把開山刀
    ，右手拿黑色包包，神色倉惶地往長興路52弄方向匆忙離開
    等語綦詳（見96年度偵字第6322號偵查卷宗第34至35頁及96
    年度偵字第6670號偵查卷宗(一)第196至197頁），且偵審中訊
    之上訴人即被告亦不否認於案發前持開山刀攔乘被害人所駕
    駛之計程車，途經案發地點在被害人受傷後，持開山刀逃逸
    離去等語互核相符，衡以證人范雪玉、甲○○及吳民忠與被
    告乙○○並不熟識且無金錢糾紛或宿怨，證人范雪玉、甲○
    ○及吳民忠斷無甘冒偽證刑責來誣攀構陷被告乙○○之動機
    ，足證被害人李應良當時確實將計程車開進八德市○○路巷
    弄內之產業道路，且遭被告乙○○持刀砍傷，被告乙○○遂
    持其所有之開山刀及包包逃逸等情已彰彰甚明。
  2.被害人所受之傷並非單純拉扯被告之開山刀所致，其中除有
    用手抓住被告開山刀之抵抗傷外，並有遭被告以所持開山刀
    使勁刺入被害人腹部之致命傷：
    證據及理由
  (1)被告乙○○於警詢、偵查及原審審理中均坦承：於案發前1
    、2天在桃園市逛街時，發現刀子漂亮，所以購買該刀子，
    並將刀子帶回桃園縣八德市○○街93巷7號之工作地點，該
    刀子經警察提示照片給我看確認是開山刀無誤，且材質是金
    屬製，於案發當天因我要返回苗栗，所以先將刀子放在隨身
    攜帶之袋子內，又當天在桃園市區內攔計程車，於上車約2
    至3分鐘左右，發現身上的的錢掉了，所以就叫司機李應良
    將車子開往人煙稀少的產業道路上，在產業道路某處停車後
    ，我亮出刀子，用意是要讓李應良害怕，讓李應良不要追討
    車資，以利我逃跑，結果該司機出手搶奪我身上的刀子，我
    見狀一時心慌，一心要將刀子拿回來，雙方發生拉扯，拉扯
    中有劃到或割到李應良，我叫李應良將刀子放掉，過一陣子
    李應良才放掉刀子，我隨即離開現場，之後就將犯案時所穿
    的衣服打包起來，並帶回苗栗家中清洗，另外將刀子丟到明
    德水庫內等語不諱（見96年度偵字第6322號偵查卷宗第10至
    13頁及96年度偵字第6670號偵查卷宗(一)第131至134、153至1
    54、85至86頁及96年度偵字第6670號偵查卷宗(二)第11、60頁
    及原審卷第47、85至86頁），足認被告乙○○當日確實攜帶
    開山刀攔乘被害人李應良所駕駛之計程車，且有導引被害人
    李應良開往偏僻產業道路進而亮出開山刀，而造成被害人李
    應良受傷之情無訛。雖被告乙○○辯稱：係被害人李應良跟
    我拉扯刀子，我並沒有猛刺云云。惟查，被害人於警詢時曾
    稱於96年2月22日下午3時許，在桃園市○○路200號附近，
    被告攔車進而坐在右前方座位，表示要前往八德大廟，不知
    道被告為何要持開山刀殺傷我，我腹部及雙手均有遭砍傷，
    ．．．被告叫我將車停在案發地點，然後就從黑色皮包內拿
    出1支開山刀往我肚子刺下去，有抵抗並哀求被告不要砍，
    且表示身上有3千元可以給被告，但被告不聽我哀求，繼續
    往我身上猛砍，造成我雙手及腹部多處刀傷，我感覺被告要
    置我於死地，因被告刺穿腹部後還有扭轉2次，造成腸子流
    出身外等語，徵之被害人李應良所述，被告乙○○是拿開山
    刀直接刺，此外還有扭轉，甚至腸子外露，感覺要置於死地
    之情，詳如前述，則由被害人李應良明確強調被告乙○○直
    接猛刺甚至還有扭轉之動作，顯見被告乙○○前開辯解，已
    難遽信，況衡以一般有社會經驗之人均瞭解「猛刺」及「拉
    扯劃傷」之力道與造成之傷勢截然不同，兩者有顯著差異性
    ，而被害人李應良之智識程度與常人無異，豈有不知前述字
    義之理，況其於醫院接受警員訊問之際，以其當時傷勢之重
    及其當時身心狀況，顯無刻意思索杜撰或羅織而加重被告乙
    ○○之罪行之理，堪認被害人李應良證詞之可信，益徵被告
    乙○○之辯解，委無足取。
  (2)另參以證人即急診醫師吳敬堂於原審審理中具結證述：有關
    被害人急診部分係由我處理，當被害人被送來時，我有看到
    腸子外露之情形，因為腸子遮住傷口，所以當時並沒有實際
    去測量傷口的長度，況依當時這樣的情形，會做醫學剖腹探
    查，所以就不會去移動被害人的腸子避免增加被害人痛苦，
    又依照病歷記載，被害人後腹腔有受傷，因醫生在處置時係
    以救人為主，我沒有辦法回想刺到部分有多深，由於每個人
    的高矮胖瘦都不一樣，一般人要刺到後腹部約15到20公分才
    能刺到後腹部，但還要看是斜的還是垂直的角度，此外因腹
    部有腹壓，如果要直接將刀子拔出來會有困難等情綦詳（見
    原審卷第131、135、138頁），互核被害人李應良及證人吳
    敬堂之前開證詞，可見被害人李應良之腸子確實因此外露之
    情至明，足證被害人傷勢至為嚴重。復細繹證人吳敬堂前開
    所證被害人之後腹部有受傷，甚至腸子外露，按一般經驗法
    則，倘若僅係因被害人搶刀造成劃傷，縱使該刀子銳利無比
    ，持刀者亦無施以力道，所呈現之傷痕，應僅係細長且深度
    有限之傷痕，且在被害人以徒手抵抗時即應適可而止，攜刀
    下車離去，斷無致被害人之後腹部傷痕深達後腹部，甚至腸
    子外流，此有行政院衛生署桃園醫院診斷證明書可佐，觀之
    被害人李應良之後腹部受有傷害，傷勢至深且嚴重，足見被
    害人李應良確係遭被告乙○○持開山刀使勁用力直接刺腹部
    等情灼然，所辯僅與被害人拉扯搶刀，不慎劃傷云云，洵無
    足採。
  (二)被告乙○○持開山刀刺進被害人李應良之腹部創傷，對被害
    人李應良可能死亡之結果有所預見及有縱被害人李應良因此
    死亡亦不違背其本意之不確定殺人故意：
    證據及理由
  1.按刑法上構成要件固有主觀要件與客觀要件，而認定被告主
    觀之認識，除被告之供述外，應參酌各項客觀證據以為認定
    。而刑法上殺人罪與傷害致死罪之區別，本視加害人有無殺
    意，即以加害人下手加害時有無死亡之預見為斷，被害人受
    傷處是否為致命部位、傷痕之多寡、輕重如何，固僅足供認
    定有無殺意之參考，不能作為認定有無殺意之唯一標準，但
    加害人之下手情形如何，仍不失為認定加害人主觀犯意之重
    要參考資料，且不能因與被害人素不相識，原無宿怨，即認
    為無殺人之故意（見最高法院19年上字第718號、20年非字
    第104號判例、51年臺上字第1291號判例意旨參照）。又殺
    人與傷害之區別，應以加害人有無殺意為斷，行為人有無殺
    人犯意，乃個人內在之心理狀態，欲判斷其主觀上之犯意究
    僅傷害抑或殺人，應就外在之一切證據，詳查審認，舉凡犯
    罪動機、兇器類別、行兇之具體過程、戕害之部位致命與否
    、傷痕之多寡輕重、傷勢程度、案發當時之情境、犯後態度
    等情，綜合研析認定之。次按刑法關於犯罪故意，分為具備
    明知及有意使其發生之兩個要件，間接故意須犯人對於構成
    犯罪之事實預見其發生，且其發生不違背犯人本意始成立（
    22年度上字第4229號判例意旨參照）。所謂間接故意，即指
    行為人主觀上對於構成要件之實現有所預見，而聽任其自然
    發展，終致發生構成要件該當結果，或實現法定構成要件之
    心態。
  2.本件被害人李應良身上所受之銳器傷，其中依法務部法醫研
    究所解剖被告及鑑定報告書(二)外傷證據欄載明（甲）右手前
    臂外側4公分（乙）左手中指4公分傷及肌腱，指端1公分割
    痕（丙）左手拇指4.5公分破皮（丁）右手掌1公分割痕，研
    判為防禦性傷口；四、解剖結果(三)單面刃銳器刺創腹部及防
    禦性傷，兩側上肢等情，依上解剖鑑定報告書所載，本件被
    害人見被告取出開山刀時雖曾徒手抵抗造成雙手臂及手掌指
    處有防禦性傷口，惟竟遭被告持該單面刃之開山刀刺進其腹
    部，已詳如前述，查人之腹部等處，滿佈有維持生命之內臟
    器官，係人身要害，倘持銳利之開山刀刺向腹部足以致人於
    死，此為一般人所得以預見之事實，而被告乙○○為成年人
    ，有一定社會歷練，對此當無不知之理，堪認被告乙○○主
    觀上對於其行為之結果應已有所預見。被告乙○○既知悉持
    開山刀向被害人李應良之人體要害腹部刺入，極可能肇生被
    害人李應良死亡之結果，竟基於縱被害人李應良因此死亡亦
    不違背其本意之不確定殺人犯意，持開山刀向被害人李應良
    之腹部使力刺入，深達腹腔內部，造成腹部右側第12肋骨骨
    折及結腸穿孔，腹內出血，後腹腔血腫，甚至腸子外露之重
    大傷勢，則雖被告乙○○與被害人李應良不熟識且無宿怨，
    然由被害人李應良所受之傷勢深達後腹部及結腸穿孔，且觀
    以被害人李應良指訴被告乙○○持刀刺入後尚有扭轉之情，
    顯見被告乙○○有縱令被害人李應良因此而身亡亦在所不惜
    之不確定殺人故意，益徵被告乙○○有殺人之間接故意，斷
    非被告所辯與被害人李應良拉扯不小心劃傷所可能引致之傷
    而已。況苟被告乙○○亮刀僅係單純要嚇被害人李應良而無
    殺人之意思，當被害人哀求，且徒手抗拒，被告乙○○為何
    不立即罷手停止，即可讓被害人不敢索求計程車資，任令其
    持刀下車離去，且當刀子刺入被害人李應良之腹部且被害人
    李應良倒向副駕駛座之際，被害人李應良既以無力抵抗，被
    告乙○○為何不加以救治，反立即持刀逃逸，綜上足認被告
    乙○○所辯：並無殺人之意思云云，自不足採。是被告乙○
    ○有基於不確定之殺人故意，持開山刀猛刺被害人李應良腹
    部，致被害人李應良死亡之事實堪以認定。
  (三)被害人李應良之死亡結果與被告重刺其腹部之行為具有因果
    關係：
    證據及理由
  1.查被害人李應良因被告乙○○持開山刀猛刺及撞擊之行為，
    造成腹部裂傷併右側第12肋骨骨折及結腸穿孔，腹內出血，
    後腹腔血腫之傷害，經送醫急救，由行政院衛生署桃園醫院
    緊急腹部手術及傷口縫合，此有行政院衛生署桃園醫院診斷
    證明書1紙及病歷等資料附卷可稽（見96年度偵字第6322號
    偵查卷宗第26頁及96年度相字第545號卷第15至52頁），並
    且被害人於手術後因傷重併發腹膜炎不治死亡，經臺灣板橋
    地方法院檢察署檢察官率同法醫師相驗屬實，製有相驗屍體
    證明書及檢驗報告書（見96年度相字第545號第75至81頁）
    ，復有被害人屍傷照片在卷足稽（見96年度相字第545號第7
    至13頁）。被害人經解剖經法務部法醫研究所觀察後，於切
    開被害人頭、胸及腹等部，兩側肋膜腔有膿性積液於右側約
    30 0公撮，左側約500公撮，腹腔內有化膿性腹水約250公撮
    併沾黏，且胸部部分，肋骨有骨折於右側第12肋骨，氣管內
    無異物，舌尖無出血，舌骨無骨折，而腹部器官位於正常位
    置，闌尾仍存在，胰腺有出血等，又經由病理檢查結果為：
    (一)敗血性休克，源於外傷性腹膜炎和兩側支氣管肺管肺炎；
    (二)結腸刺創，術後；(三)單面刃銳器刺創，腹部及防禦性傷，
    兩側上肢等，經鑑定而研判，死因係因單面刃銳器腹部刺創
    傷及結腸穿孔造成外傷性腹膜炎併發支氣管肺泡敗血性休克
    死亡，而死亡方式為「他殺」，其死因與腹部刺創有連續關
    連性，非自身疾病造成等情，業據法務部法醫研究所解剖鑑
    定無訛，並有卷附法務部法醫研究所（96）醫剖字第096110
    0439號之解剖報告書及法務部法醫研究所（96）醫鑑字第09
    61100439號之鑑定書（見96年度相字第389號偵查卷宗第58
    至66頁）及相驗照片在卷可按（見96年度相字第389號卷第7
    至13頁），認定被害人李應良係因被開山刀猛刺而引致「腹
    部刺創傷及結腸穿孔，造成外傷性腹膜炎併發兩側支氣管肺
    泡肺炎」，併發感染，繼而引致「敗血性休克」而引致「死
    亡」，已臻明確。
  2.辯護人雖為被告辯護稱：被害人李應良被送往醫院後，於同
    年3月19日因腹膜炎併發支氣管肺泡肺炎，以致敗血症休克
    ，期間已恢復知覺，並能飲食，接受警察訊問製作筆錄，其
    嗣後應係醫生疏失不當診療，造成死亡之結果，被告乙○○
    所為與被害人李應良死亡並無因果關係，蓋腹膜炎導致死亡
    通常僅有2、3天云云。惟據證人吳敬堂於原審審理中另證稱
    ：因被害人腸子外露時，就將一些器官都已經遮住，所以外
    表上沒有看見糞便，又被害人主要受傷的部位是大腸破裂及
    嚴重的後腹腔刺創傷，腹部的穿刺傷如果合併大腸有破裂，
    糞便出來時，污染腹腔就會引起腹膜炎，有關腹膜炎要看各
    種情況，有的有到一個月始發生死亡之結果等語歷歷（見原
    審卷第132、135至136頁），則由證人吳敬堂之證詞可知，
    被害人李應良之死亡與腹部刺創有連續關連性，其感染係該
    傷勢難以避免，足證此併發腹膜炎及肺炎，非人力所能控制
    ，其所以併發，乃因遭被告乙○○持開山刀猛刺腹部要害之
    重創所致，嗣被害人李應良治療罔效而死亡，其死亡即與被
    告乙○○之持開山刀猛刺行為有相當因果關係甚明。此外，
    被害人李應良因被告乙○○持開山刀刺腹部，其死因與腹部
    刺創有連續關連性，亦即有因果關係，復據法務部法醫研究
    所之鑑定報告附卷可憑，另依法務部法醫研究所以法醫理字
    第0960005346號函亦載明：「因為這是一開放性感染傷口加
    上有溢出之糞便，所以有完善之診治亦不一定不會死亡；至
    於連續性是死者在刺傷到死亡狀況並無好轉所以判斷有因果
    關係」等情附卷足憑（見原審卷第180頁），是有關辯護人
    所辯，被害人於腹膜炎發生後二、三天就死亡，本案要屬醫
    院治療過程有過失等詞，洵屬無據。
  (四)被告於本案行為當時並非係處於精神障礙或心智缺陷，致不
    能辨識其行為違法或欠缺依其辨識而行為之狀態：
    證據及理由
  1.辯護人另辯稱：被告患有精神疾病並長期治療及服用藥物，
    經常深夜無故外出，被告行為時係處於精神障礙或心智缺陷
    之狀態等語，並提出被告於大千綜合醫院診斷證明書影本為
    證。惟觀證人范雪玉於警詢中證述：當時我看被告神態很自
    然，並沒有特別奇怪等語（見96年度偵字第6322號偵查卷宗
    第28頁）；證人甲○○於偵查中亦證述：被告當時比一般人
    走路速度要快一些，但也不算用跑得等情（見96年度偵字第
    6322號偵查卷宗第21 1頁）；另證人吳民忠於警詢中證陳：
    當時我看見被告一人匆忙往長興路52弄方向離開之情（見96
    年度偵字第6322號偵查卷宗第35頁），綜觀上開情詞，可見
    被告乙○○於案發後尚能從容不迫逃離現場，其精神狀態並
    無特別之處。
  2.又原審法院依被告乙○○及辯護人聲請，將被告乙○○送往
    桃園榮民醫院實施精神鑑定，鑑定結果認被告除睡眠障礙外
    ，並無精神疾病，縱使被告乙○○之前曾至大千綜合醫院精
    神科就醫，但並未出現有任何精神病症狀或任何使被告乙○
    ○意志力、判斷力喪失之精神病理，其於案發當時是處於精
    神正常之狀況下，並無心神喪失或精神耗弱的情形，此有桃
    園榮民醫院司法精神鑑定報告書1件在卷可按（見原審卷第2
    40至243頁），可見被告乙○○案發當時並非處於精神障礙
    或其他心智缺陷，而無法辨識其行為違法之能力的情狀。另
    參酌被告乙○○於警詢及偵查中均自承：我對於案發現場附
    近情況並不熟悉，有跨過附近社區巷弄內的矮牆，然後向路
    邊雜貨店借水清洗，但商家不借，所以就先以路邊的水龍頭
    將自己身上的血跡沖洗後，再攔計程車返回福國街家中等情
    不諱（見96年度偵字第6322號偵查卷宗第12頁、96年度偵字
    第6670號偵查卷宗(一)第154至155頁、96年度偵字第6670號偵
    查卷宗(二)第11至12頁），由被告乙○○尚能清楚記得當時逃
    逸過程經過一道矮牆，且向附近商家借水欲沖洗但商家不借
    ，嗣後就攔計程車返家等細節觀之，足認被告乙○○尚有記
    憶且能清楚分辨事物，況徵之被害人李應良呼救時，被告乙
    ○○亦知道要逃跑，顯見其行為時已然清醒，故精神狀況自
    非處於耗弱之狀態，是以辯護人所辯，不足為採。
六、論罪科刑適用之法律：
  (一)核被告乙○○所為，係犯刑法第271條第1項殺人罪。
  (二)檢察官起訴意旨雖認被告係為免除車資而殺害被害人，應成
    立強盜殺人罪等情，惟按刑法第三百三十二條第一項關於強
    盜殺人罪之結合犯，係結合強盜與殺人兩罪而成立之犯罪，
    固於行為人以殺人為實施強盜之方法，或在行劫之際故意殺
    人，亦即凡利用實施強盜之時機而故意殺人，兩者有所關連
    者，即構成此罪。至行為人是否以殺人為實施強盜之手段之
    情形，以行為人出於事先計劃，或行為時已有包括之認識為
    必要，自應依證據認定之。苟無證據足以證明行為人係出於
    事先計劃或於殺人行為時已有以殺人為手段再行強盜之包括
    之認識；或客觀上其殺人後再取被害人之財物間，並無時間
    上之銜接性、地點上之關連性，不足以判斷行為人是否係出
    於事先計劃或行為時已有以殺人為手段再行強盜之包括犯意
    ；或有證據足以證明行為人係殺人後另行起意取被害人之財
    物；均不能以強盜殺人之結合犯論擬（最高法院93年台上字
    第6747號、94年台上字第6671號判決意旨參照）。本件依被
    害人李應良於警詢時所述當時其曾表示要給付其身上之現金
    三千元，被告未發一言，依當時情況，被告並無要搶劫其財
    物之意思，且被告並未取得其身上或車內之任何財物，認被
    告無強盜之意圖等情 (詳見被害人警詢筆錄)，難認被告係
    出於事先計劃或於行為時即有以殺人為實施強盜手段之包括
    認識，且被告於殺人後亦未拿取被害人之任何財物，與客觀
    上以殺人為實施強盜之方法，或於行劫之際故意殺人之情形
    並不相同，自難率以強盜殺人罪之結合犯相繩，被告被訴強
    盜部分並不構成犯罪，此部分行為原應為無罪之諭知，惟公
    訴意旨認此部分與前開刑法第271條第1項之殺人罪有罪部分
    有實質上一罪關係，爰不另為無罪之諭知，附此敘明。
七、就被告及檢察官上訴理由本院之判斷：
  (一)被告上訴意旨以當時係要到洗車場牽車，上車後發現沒錢，
    為了要逃跑才亮刀；且因當時處於車內狹小空間，拉扯過程
    中誤傷被害人之情非無可能，被告純係欲求脫身，斷無殺害
    人之故意，原審僅以被害人之指述及受傷部位遽認被告有殺
    人犯意，似嫌速斷；又被害人係於傷害行為後約二十日方死
    亡，則被害人之感染既係該傷勢所難以避免，則其死亡與被
    告之傷害行為是否具有因果關係，非無審酌之餘地；再被害
    人於送醫時已有腸子外流情狀，一般人就此情狀均會對其傷
    勢恐有傷及腸子之虞有所認識，然證人吳敬堂於原審稱竟以
    「如果」合併大腸有破裂等假設性用語陳述病情，其疏忽自
    與被害人之死亡有相當因果關係云云。惟查：
  1.被告於警詢時辯稱：「．．．當日因為我要回苗栗而先將自
    己車子送往八德市○○路上的洗車店清洗，才將購得之刀械
    放於隨身攜帶之袋子內」；於偵訊時則稱：「現在車在我這
    ，是在事發當天後，我去牽的．．．」等語（見偵字第6670
    號卷(一)第46、131頁）；然證人即永欣汽車專業美容施工中
    心負責人游志強於警詢時證稱：「（你經營之永欣汽車專業
    美容施工中心於九十六年二月二十二日是否有營業？）當日
    沒有營業，我當日帶家人外出遊玩，未營業」、「我九十六
    年二月份除了二月十八、十九、二十、二十一、二十二等五
    日休息外，其餘均有營業」、「．．．當日休假員工均無上
    班」、「（你每日所清洗之車輛是否均有紀錄清洗車輛之車
    牌號碼？）我均有紀錄洗的車輛車牌號碼，以利經營管理」
    （見偵字第6670號卷(一)第157頁）；於偵訊時亦證稱：「（
    會不會那台車過年前就放你那邊，初六才去牽？）如果有放
    我會有印象，我們很少隔夜車，因為如果不見我們要負責，
    我們跟客人這樣講，他們也不太敢放」、「（你可以很確定
    這台查證車輛有無在初五當天去洗車？）不可能，初五沒營
    業．．．過年前幾天他好像有來洗過」等語（見偵字第6670
    號卷(二)第23頁），且觀之證人游志強所提供之交易紀錄表，
    被告所有車牌6699-NA之車輛係於九十六年二月十六日前往
    該洗車場洗車，費用為一百元，有永欣汽車專業美容洗車交
    易紀錄表在卷可稽（見偵字第6670號卷(一)第176頁）；而縱
    認被告係於九十六年二月十六日前往該洗車場洗車，於九十
    六年二月二十二日始欲取車，惟此不僅與被告自承案發當日
    係將車送往洗車場洗車，於等待期間前往桃園市逛街後，搭
    乘被害人所駕駛之計程車要回去洗車場取車等情不合，且若
    被告係於過年前即將車留置於洗車場，證人游志強對此少有
    之情形應記憶深刻，則被告所辯稱係於九十六年二月二十二
    日將車開往該洗車場、費用為一千元云云，顯與事實不符，
    難以採信。又被害人李應良證稱被告係於桃園市○○路附近
    上車欲前往八德大廟等語（見偵字第66 70號卷(一)第55頁）
    ，此亦為被告所不否認（見偵字第6670號卷(一)第46、154頁
    ），則依本院卷附地圖所示相關地點之地理位置，被告所稱
    之永欣洗車場係位於其上車處即民生路與案發地點長興路產
    業道路之中途，亦即由被告上車之位置前往案發地點，途中
    會先經過該桃園市○○路之洗車場，兩地點距離僅一、二公
    里左右，而位於桃園市○○路之洗車場距離案發地點之八德
    市○○路○○道路則有七、八公里之遠，被告當日若確欲前
    往位於桃園市○○路之洗車場取車，斷無可能一上車即要被
    害人開往距離八、九公里外之八德市之理，其搭乘被害人計
    程車之動機，已有可疑，所辯當日係要到洗車場取車，亦與
    被害人所證及事實有違，不足採信。
  2.再被告乙○○既知悉持開山刀向被害人李應良之人體要害腹
    部等處重刺，極可能肇生被害人李應良死亡之結果，仍基於
    縱被害人李應良因此死亡亦不違背其本意之不確定殺人犯意
    ，持開山刀向被害人李應良之腹部等處重刺及撞擊，造成腹
    部穿刺傷併右側第12肋骨骨折及結腸穿孔，腹內出血，後腹
    腔血腫，甚至腸子外露之重大銳器傷，被告乙○○確有不確
    定之殺人故意等情，已詳如前述。且被告於案發當日坐上被
    害人之計程車時，被害人尚能正常開車，則於被告上車後至
    案發地點期間，車上既僅有被告與被害人二人，迨至案發地
    點長興路之產業道路處時，據證人甲○○於本院審理時證稱
    被害人所駕駛之計程車傾斜卡在水溝內，我打開車門時看到
    司機的駕駛座旁邊有一個人等語（見本院九十八年六月三日
    審判筆錄），斯時被害人腹部應已受有重刺等傷害致無法正
    常駕車，則被害人之傷害顯係被告所為，蓋被害人斷無拉扯
    被告之開山刀朝自己腹部刺進自殘之理，且亦有證人范雪玉
    、甲○○、吳民忠證稱被告逃離案發現場等情明確；況若如
    被告所辯僅係為免遭被害人追討車資而欲脫逃才持刀嚇阻被
    害人，於其與被害人拉扯間或可能割傷或劃傷被害人，但應
    不致於造成被害人腹部刺傷併右側第12肋骨骨折及結腸穿孔
    ，腹內出血，後腹腔血腫，甚至腸子外露之重大銳器傷，被
    害人之傷勢顯係被告「故意」所為。再被告於偵訊時辯稱於
    被害人車上發現沒錢時曾打電話到姨丈家要車資，但沒人接
    ，於逃離現場後，有一台計程車經過，我攔他，坐上去之後
    ，我打電話到我姨丈家，我表妹接的，電話是他們家市內電
    話00-0000000，我表妹拿一千元給我，我交給計程車司機，
    就這樣回到姨丈家云云，惟依被告使用之0000000000門號通
    聯紀錄所示，於九十六年二月二十一日、二十二日中午十二
    時前被告均仍位在苗栗市地區，於同日14時0分左右位於桃
    園縣龍潭鄉，在當日14時02分至16時40分左右均無撥打或接
    受電話之紀錄，嗣於16時54分始有被告所供撥打電00 00000
    0通之事實（見偵字第6670號卷(二)第33至35頁），顯見被告
    當日係由苗栗北上，且於搭乘被害人計程車期間確未撥打電
    話無訛，則被告於逃離現場第二次搭乘計程車返家前，既知
    通知家人拿錢下來，何以於搭乘被害人之計程車發現沒錢時
    卻不以電話聯絡家人或掉頭返家向家人拿取車資，反指示被
    告開往偏避之產業道路，竟僅為避免遭被害人索取車資，於
    被害人徒手抓住開山刀抗拒時，即以開山刀重刺被害人，造
    成被害人傷勢嚴重嗣並不治死亡，顯有違常理，被告辯稱不
    知有刺傷被害人並無殺人故意云云，要屬卸責之詞，委無可
    採。
  3.被害人李應良之死因係因單面刃銳器腹部刺創傷及結腸穿孔
    造成外傷性腹膜炎併發支氣管肺泡敗血性休克死亡，而死亡
    方式為「他殺」，其死因與腹部刺創有連續關連性，而非自
    身疾病造成等情，除經證人吳敬堂證述明確外，復有法務部
    法醫研究所（96）醫剖字第0961100439號之解剖報告書、法
    務部法醫研究所（96）醫鑑字第0961100439號之鑑定書、法
    務部法醫研究所以法醫理字第0960005346號函及相驗照片在
    卷可按，其死亡與被告乙○○之持開山刀猛刺行為有相當因
    果關係甚明，亦已如前述，而證人吳敬堂於原審審理時亦證
    稱：「（當時病患來的時候，依你所見，他的腸子是否外露
    ？）當時看到的時候，腸子有外露」、「（當時你看到被害
    人的傷口是多大？）因為腸子外露遮住傷口，所以當時並沒
    有實際去測量傷口的長度」、「．．．我只處理急診，我們
    就將被害人的腸子用食鹽水先作覆蓋保護，幫病人作抽血檢
    驗、手術前的準備，實際上實施手術的不是我．．．」、「
    （當時你在對被害人作初步檢測的時候，有無把腸子移位查
    看傷口？）依照這樣的情形，我們就要作醫學剖腹探查，我
    們就不會去移動病患的腸子增加他的痛苦」（見原審卷(二)第
    131、133、136、137頁），則依證人吳敬堂當時對被害人之
    急診處理程序觀之，其並未移動或翻看被害人之腸子，僅於
    目測被害人外露之腸子後，將被害人之腸子稍作覆蓋保護，
    且證人吳敬堂亦未參與手術，則證人吳敬堂就被害人當時腸
    子是否有破裂，自無從知悉，其就辯護人所提「腹膜炎怎麼
    引起？」之問題，以假設「如果」合併大腸有破裂之用語回
    答，並無悖其專業，被告所辯認證人涉有疏忽且與被害人之
    死亡有相當因果關係，被告所為已因醫療行為不當之介入，
    因果關係中斷，顯係個人推測之詞，殊屬無據。
  (二)檢察官上訴意旨則以被告對被害人施以不法腕力本即在於取
    得免付車資之利益，被告之行為應以刑法第三百二十八條第
    二項之強盜罪相繩等語。惟查：綜觀卷內事證，被告主觀上
    並無藉殺人以強盜被害人財物之故意，不足以證明被告確有
    強盜殺人之結合犯犯意與犯行（已如前述），尚難論以強盜
    殺人罪，檢察官上訴亦無可採。
  (三)綜上所述，被告雖無不法所有之強盜殺人之犯行，惟確有殺
    人之不確定故意，且被害人之死亡與其殺害之行為具有因果
    關係等情明確，而按證據之取捨與證據之證明力如何，均屬
    事實審法院得自由裁量、判斷之職權，茍其此項裁量、判斷
    ，並不悖乎通常一般人日常生活經驗之定則或論理法則，又
    於判決內論敘其何以作此判斷之心證理由者，即不得任意指
    摘其為違法。茲原判決已詳敘就卷內證據調查之結果，而為
    綜合判斷、取捨，認被告確有事實欄所載殺人之犯行，惟並
    無強盜之不法所有意圖，其得心證的理由均已說明甚詳，且
    所為論斷從形式上觀察，亦難認有違背經驗法則、論理法則
    ，或有其他違背法令之情形，自不容任意指為違法。檢察官
    及被告提起上訴仍對原審取捨證據及判斷其證明力職權之適
    法行使，砌詞指摘原判決不當，尚難認有理由，均應予以駁
    回。
八、撤銷原判決之理由：
  (一)本件被害人李應良受有右手前臂4公分、左手手指4公分（深
    及肌腱）、左手拇指4.5公分、右手掌1公分防禦性創傷，另
    腹部由右往左、由下往上、由前往後，造成右側第12肋骨骨
    折，穿過腹膜深達結腸及腸黏膜，致腹內出血，腸子外露，
    已詳如前述，原判決於事實、理由欄中就此部分均未予明確
    記載，容有事實、理由不備之違誤，已有未合。
  (二)又依法務部法醫研究所解剖報告書記載，被害人之外傷除上
    述所載外，其胸部並未遭被告持開山刀砍傷，原審判決事實
    欄及理由欄均認定被害人受有胸部之裂傷與卷內資料不符，
    亦有未洽。
  (三)被告及檢察官上訴雖均無理由，惟原判決既有上開可議之處
    而無可維持，自應由本院將原判決予以撤銷改判。
九、量刑審酌之事由：
    爰審酌被告有槍砲、妨害自由及贓物之前科，素行不佳，其
    與被害人素不相識，原無宿怨，僅因攔乘計程車發現身上沒
    有車資，即欲以亮刀方式讓被害人害怕，因被害人抵抗，即
    以開山刀刺入被害人腹部等之方式殺害被害人，且在被害人
    身上扭轉刀子，不予被害人求生之機會，其手段凶殘，惡性
    重大，所為不僅剝奪被害人之寶貴生命，且對社會生活之安
    定性亦造成嚴重之危害，任何具有良知之人見被害人此狀，
    應均難以忍受，且被告犯罪後仍否認犯行，惟業已與被害人
    家屬達成和解，履行部分賠償等一切情狀，量處如主文第二
    項所示之刑，併依刑法第37條第1項之規定宣告褫奪公權終
    身。另開山刀1把，雖係被告乙○○所有供本件殺人犯罪所
    用之物，然未扣案，且據其供述業已丟棄於明德水庫，顯已
    滅失，爰不為沒收之諭知。
據上論斷，應依刑事訴訟法第369條第1項前段、第364條、第299
條第1項，刑法第271條第1項、第37條第1項，判決如主文。
本案經檢察官劉斐玲到庭執行職務。
中    華    民    國    98    年    6     月    24    日
                  刑事第十一庭審判長法  官  張連財
                                    法  官  楊照男
                                    法  官  吳啟民
以上正本證明與原本無異。
如不服本判決，應於收受送達後十日內向本院提出上訴書狀，其
未敘述上訴之理由者並得於提起上訴後十日內向本院補提理由書
（均須按他造當事人之人數附繕本）「切勿逕送上級法院」。
本件依職權送上訴。
                                    書記官  楊妙恩
中    華    民    國    98    年    6     月    24    日
附錄：本案論罪科刑法條全文
中華民國刑法第271 條（普通殺人罪）
殺人者，處死刑、無期徒刑或10年以上有期徒刑。
前項之未遂犯罰之。
預備犯第 1 項之罪者，處 2 年以下有期徒刑。


司法院資訊處製作；財團法人民間司法改革基金會備份。
